臺灣高等法院刑事判決　　　　　　　　　　　　　九十一年度上訴字第一一八號
　　上　訴　人　臺灣臺北地方法院檢察署檢察官
　　被　　　告　甲○○
右上訴人因被告偽造文書案件，不服臺灣臺北地方法院八十八年度訴字第一八四四號
，中華民國九十一年三月十八日第一審判決（起訴案號：臺灣臺北地方法院檢察署八
十八年度偵字第一○一四七號）提起上訴，本院判決如左：
    主  文
上訴駁回。
    理  由
一、公訴意旨略以：被告甲○○係台北市南港區○○○路○段八０一號九樓荃昇電子
    有限公司（以下稱荃昇公司）負責人，基於概括之犯意，意圖向電信公司申請行
    動電話機號以便販賣圖利，乃於民國（下同）八十八年間連續偽造如附表所示之
    身分證（按起訴書附表所列件數為五十六件，實際查獲件數為八十五件）為人頭
    及客戶委託代辦申請行動電話之協議書委託表等備用，於八十八年三月十一日十
    五時十分許，在上址為警查獲，足生損害於賴晉德等八十五名人頭之權益，因認
    被告涉及刑法第二百十二條偽造文書罪嫌等語。
二、本件公訴人認被告涉有前開犯行，無非以陳素峰、邱佩玲、杜寶宜、許淑芬、謝
    長宏、裴定疆、謝寶滿、廖明義之證述及扣案身分證為主要論據。訊之被告甲○
    ○則堅決否認有何偽造身分證犯行，辯稱扣案身分證僅為彩色影本外加護貝，內
    容及照片均未變更偽造，且係被告於行動電話門號開放前，承辦已申請取得門號
    者，自行轉讓他人使用之業務時，為避免買賣雙方拒不承認，致無法於規定期限
    屆滿後辦理過戶登記，而予影印存檔，其製作期間均在八十二年至八十六年間，
    未作其他使用，亦無用以冒名申請門號使用之情形等語。
三、按犯罪事實應依證據認定之，無證據不得推定其犯罪事實。又不能證明被告犯罪
    者，應諭知無罪之判決，刑事訴訟法第一百五十四條、第三百零一條第一項分別
    定有明文。又事實之認定，應憑證據，如未能發現相當證據，或證據不足以證明
    ，自不能以推測或擬制之方法，為裁判基礎（最高法院四十年台上字第八六號判
    例參照）；而所謂證據，係指足以證明被告確有犯罪行為之積極證據而言，該項
    證據須適於為被告犯罪之證明者，始得採為斷罪之資料（參照最高法院六十九年
    臺上字第四九一三號判例）。又認定不利於被告之事實，須依積極證據，苟積極
    證據不足為不利於被告事實之認定時，即應為有利於被告之認定，更不必有何有
    利之證據，最高法院亦著有三十年上字第八一六號判例可資參照。又按刑法處罰
    偽造文書罪之主旨，所以保護文書之實質的真正，故不僅作成之名義人須出於虛
    捏或假冒，即文書之內容，亦必出於虛構，始負偽造之責任；故刑法第二百十條
    至第二百十二條之所謂偽造文書，必須文書之名義人非屬真正，同時其內容亦復
    有欠真實，方為相當，此觀之同法第二百十三條、第二百十五條就自己名義製作
    之文書而屬於無形之偽造特設處罰之規定，即足以反證各該條規定以外之無形偽
    造，概在不罰之列（最高法院二十年上字第一０五０號判例、六十九年度台上字
    第三一九一號判決參照）。
四、查本件扣案如附表所示之身分證，經核對其內容均與各戶政事務所核發之內容相
    同，有臺北市大安區、內湖區、中正區、大同區、士林區、文山區、南港區、中
    山區、松山區、北投區、信義區戶政事務所，臺北縣三芝鄉、泰山鄉、土城市、
    新店市、板橋市、汐止市、五股鄉、中和市、新莊市、鶯歌鎮、淡水鎮戶政事務
    所，苗栗縣竹南鎮戶政事務所，花蓮縣吉安鄉戶政事務所，桃園縣大溪鎮戶政事
    務所，基隆市仁愛區戶政事務所，嘉義縣梅山鄉戶政事務所及雲林縣二崙鄉戶政
    事務所函（含戶籍謄本、請領及補領國民身分證申請書、證明書），暨法務部戶
    役政連結作業系統資料等件附卷可稽，並據證人即身分證所有人陳素峰、邱佩玲
    、杜寶宜、許淑芬、謝寶滿、謝長宏、裴定疆、廖明義、蒲永昌結證屬實。又各
    該身分證所有人，均曾因委託荃昇公司辦理行動電話門號或呼叫器，而交付身分
    證予荃昇公司員工，亦據證人即荃昇公司前員工陳慧茵及身分證所有人陳素峰、
    邱佩玲、杜寶宜、許淑芬、謝寶滿、謝長宏、裴定疆、廖明義、蒲永昌證述綦詳
    ，並有切結書、手續費收據及匯款條等件在卷足憑，核與被告所辯僅以彩色影印
    方式製作客戶身分證影本，並加護貝保存，以避免客戶徒以一般影本不足以證明
    交易情形為由，拒絕辦理過戶登記，甚至在過戶登記前積欠通話費用不繳等語相
    符。公訴人誤以證人陳素峰等否認委託申請電話，認被告所辯前詞為不可採等語
    ，因與陳素峰、邱佩玲、杜寶宜、許淑芬、謝寶滿、謝長宏於偵查中之證述有違
    ，顯係誤認，併此敘明。次查，本件扣案身分證影本中，間有單面影印身分證正
    面，而無背面內容及護貝者（如身分證所有人：高淑怡、黃思祥）；雙面影印而
    未加護貝者（如身分證所有人：黃種中、王世煌）；及雙面完全護貝，而未留背
    面住遷註記、職業及役別等欄位者（如身分證所有人：蒲永昌、許淑芬、林婉鈴
    、林芳如、裴定疆、謝寶滿、姜禮銀、陳功倫、丁傑、江建民、朱文、蕭美玲
    、李清龍、廖嬌、吳嘉文、朱妙怡、張艾達、張錦榮、周正時、陳素峰、鄭繼春
    ）；而其他縱屬雙面影印且護貝之空白欄位相符者，護貝材質亦與真正身分證之
    護貝透明度明顯不同，又無梅花暗記、浮印及鋼印，即使紙張色彩之深淺濃淡亦
    有不符，是否足與真正之身分證產生混淆，尚非無疑。是本件被告既未變更各該
    身分證之實質內容，其經彩色影印後之身分證影本與原本間，亦有差異，自難遽
    認被告影印護貝扣案身分證之行為，該當於刑法上之偽造行為，即不能證明被告
    涉有公訴人所訴偽造身分證之犯行。
五、又查，起訴書雖另記載被告偽造「客戶委託代辦申請行動電話之協議書委託表」
    等件備用，惟經被告否認在卷，且遍查全卷資料均無該等協議書委託表，經函詢
    臺北市政府警察局北投分局，亦表示未扣得相關資料，有該分局函八十九年四月
    十日北市警投分刑字第八九六０七九九八００號函一件附卷可稽。而本院審理時
    詰之被告稱：「協議書就是我在一審提出的切結書，沒有委託表，而當時客戶委
    託我，有委託明細表」等語，並庭呈委託人明細表存卷可憑，足見該所謂「協議
    書委託表」並無偽造情事，復查無其他積極證據足認被告有公訴意旨所指該部分
    之犯行，是該部分犯罪亦屬不能證明。
六、綜上，本件積極證據尚不足為不利於被告事實之認定，即應為有利於被告之認定
    ，依前揭證據法則之說明，原審為無罪判決之諭知，經核尚無違誤。檢察官上訴
    意旨雖以：被告逕以不尊重身分證所有人真實意願之方法，創造出具有潛在誤認
    可能性之虛假身分證，足以令人誤信與原證具有相同之信用機能，顯有危害公共
    信用安全之虞云云。惟按刑法上之偽造文書罪，須以足生損害於公眾或他人為成
    立要件，而所謂足生損害，係指他人有可受法律保護之利益，因此遭受損害或有
    受損害之虞而言（最高法院五十年台上一二六八號判例參照）；又偽造文書罪須
    以具有偽造文書之故意始能成立，查本件並無發現被告有任何提出系爭身分證而
  為不法行為之情事，亦迄無任何被害人出面主張或指證因被冒用身分證而受有損
    害之具體事證，足見被告辯稱其從未作其他使用，亦無用以冒名申請門號使用等
    語，尚屬可信，由此益見其並非本於偽造文書之故意，而係基於仲介手機買賣之
    業務需要而影印留存系爭身分證，此外，復查無其他積極證據證明被告有何不法
    ，顯難認為被告有何偽造身分證之犯罪動機或目的，尚難僅以有影印上開身分證
    之行為，即遽認為其有偽造之犯罪意思。檢察官上訴仍執上開情詞，而指摘原判
    決不當，為無理由，應予駁回。
據上論斷，應依刑事訴訟法第三百六十八條，判決如主文。
本案經檢察官田炳麟到庭執行職務。
中      華      民      國    九十一    年      七      月      五      日
                            臺灣高等法院刑事第十二庭
                                    審判長法  官  劉  景  星
                                          法  官  陳  博  志
                                          法  官  陳  志  洋
右正本證明與原本無異。
如不服本判決應於收受送達後十日內向本院提出上訴書狀，其未敘述上訴之理由者並
得於提起上訴後十日內向本院補提理由書（均須按他造當事人之人數附繕本）。
                                          書記官  蔡  佩  珊
中      華      民      國    九十一    年      七      月       八     日
